# 关于非同一控制下合并商誉的确认问题

提问人：大头爸爸 时间：2016-03-01 13:28:38
陈版及各位大师，现有一个问题。A为上市公司，A收购B公司，B2015年 1 月 1 日评估值为 10 亿，其中长期股权投资（子公司） 6 亿，可供出售资产公允价值 4 亿(其他假设没有）。合并对价约定为 18 亿。合并日为 4 月 1 日，之间的损益归A公司。假设 4 月 1 日可供出售金融资产公允价值变为 9 亿。这样的话，可供出售金融资产增加的 5 亿，A公司应如何处理，是冲减商誉，还是计入其他综合收益。冲减商誉的话，就会出现一个奇怪的现象，本来根据 1 月 1 日的评估值，合并商誉为 8 亿。但到 4 月 1 日，由于可供出售金融资产公允价值变动，商誉变成了 3 亿，这样好像商誉和可供出售金融资产有关了，非常奇怪。但如果计入其他综合收益，有没有理论支持或案例呢，期待您的回答。谢谢

回答人：chenyiwei
本帖所讨论的问题是非同一控制下企业合并中，购买方在购买日合并报表中的初始确认和计量问题。由于商誉或负商誉＝合并成本－取得购买日被购买方可辨认净资产公允价值，因此在合并成本既定的前提下，应确认的商誉金额和取得被购买方可辨认净资产公允价值是此消彼涨的关系。所以，在合并成本不变的前提下，购买日可供出售金融资产的公允价值较基准日下降，将导致购买日确认的商誉相应增加。 “其他综合收益——可供出售金融资产公允价值变动”仅在后续计量可供出售金融资产时会用到，初始确认时不应出现此项目。